【裁判字號】    99,事聲,30
【裁判日期】    990527
【裁判案由】    聲明異議
【裁判全文】
臺灣臺南地方法院民事裁定              99年度事聲字第30號
異  議  人  甲○○
相  對  人  丙○○
            乙○○
            丁○○
上列當事人間請求債務不履行損害賠償事件，相對人聲請確定訴
訟費用額，異議人對於本院司法事務官於民國99年5月4日所為處
分（本院99年度司聲字第264號裁定）提出異議，本院裁定如下
：
    主  文
異議駁回。
異議程序費用由異議人負擔。
    理  由
一、本件異議意旨略以：異議人於民國（下同）99年5月10日收
    受本院99年度司聲字第264號請求債務不履行損害賠償之事
    件裁定送達，命異議人於翌日內清償訴訟費用。但由於該項
    費用已於98年6月13日雙方協議後，雙方同意各負擔一半，
    並當場支付新臺幣（下同）6,000元給相對人丙○○。為此
    ，依法提出異議等語。
二、按民事訴訟法第240條之4第1項至第3項分別規定：「當事人
    對於司法事務官處理事件所為之終局處分，得於處分送達後
    十日之不變期間內，以書狀向司法事務官提出異議。」、「
    司法事務官認前項異議有理由時，應另為適當之處分；認異
    議為無理由者，應送請法院裁定之。」、「法院認第1項之
    異議為有理由時，應為適當之裁定；認異議為無理由者，應
    以裁定駁回之」。本件異議人就本院司法事務官於99年5月4
    日以99年度司聲字第264號民事裁定（下稱原裁定）確定訴
    訟費用額所為之終局處分，於99年5月11日收受送達後，於
    99年5月17日提起異議，此有原裁定及送達證書附於前揭民
    事聲請卷可稽，並經司法事務官認異議無理由而送請本院裁
    定，核與上開法律規定相符，應屬適法，合先敘明。
三、經查：
(一)、按法院未於訴訟費用之裁判確定其費用額者，第一審受訴法
    院於該裁判有執行力後，應依聲請以裁定確定之；依第1項
    確定之訴訟費用額，應於裁定送達之翌日起，加給按法定利
    率計算之利息，民事訴訟法第91條第1項、第3項定有明文。
    次按應負利息之債務，其利率未經約定，亦無法律可據者，
    週年利率為百分之五，民法第203條亦有明文。而此項裁定
    程序，僅在審究求償權人所開列之費用項目，是否為訴訟費
    用之範圍；已否提出證據證明，然後確定應負擔訴訟費用者
    ，應賠償他造之數額若干；至訴訟費用如何負擔，或其負擔
    之比例如何，均應依命負擔訴訟費用之確定裁判主文定之，
    不得於本程序再次審究。是若當事人就裁判所定訴訟費用之
    分擔比例等內容不服時，依民事訴訟法第88條關於訴訟費用
    之裁判，非對於本案裁判有上訴時，不得聲明不服之規定，
    本得在本案裁判上訴時一併聲明不服，自更不得於裁判確定
    後，於僅為認定數額若干之確定訴訟費用額程序中，復就分
    擔之比例、範圍為爭執。又按確定訴訟費用額之裁定，僅在
    確定其費用數額，並非就權利存在與否而為確定，其償還義
    務如何，應從命負擔費用之裁判，故法院在該程序無從就應
    否負償還費用義務，加以審究；而當事人在該程序亦僅得就
    各個費用項目是否為法律上之訴訟費用，數額有無錯誤加以
    爭執。至於有關權利消滅之抗辯，例如清償、免除、抵銷、
    和解等實體上法律關係存否之抗辯，均不得在該程序為主張
    ，應由債務人於債權人聲請強制執行時，循異議之訴之救濟
    途徑，以資解決。
(二)、本件異議人、案外人周祈亨與相對人間請求債務不履行損害
    賠償事件，業經本院臺南簡易庭97年度南簡字第1159號民事
    判決確定，其訴訟費用應由被告即異議人與周祈亨負擔，已
    據本院依職權調閱本院臺南簡易庭97年度南簡字第1159號民
    事卷宗核閱屬實。又本院依上開案卷審查後，確定異議人、
    案外人周祈亨應賠償相對人之訴訟費用額，依如附表所示項
    目、金額，合計為13,514元。是故，原裁定所命「相對人（
    即異議人、案外人周祈亨）應負擔之訴訟費用額確定為新臺
    幣壹萬仟伍佰壹拾肆元，並自本裁定送達翌日起至清償日
    止，按週年利率百分之五計算之利息。」，並無違誤。至於
    異議人主張該項費用已於98年6月13日雙方協議各負擔一半
    ，並當場支付6,000元給相對人丙○○等語，縱認屬實，亦
    非本件確定訴訟費額聲請程序所得審究，應由異議人於相對
    人聲請強制執行時，循異議之訴之謀求救濟。從而，異議人
    以前揭情詞聲明異議，指摘原裁定不當，為無理由，應予駁
    回。
四、依民事訴訟法第240條之4第3項、第95條、第78條，裁定如
    主文。
中    華    民    國    99    年    5     月    27    日
                  民事第一庭    法      官  張季芬
以上正本證明與原本無異。
如不服本裁定應於送達後10日內向本院提出抗告狀，並應繳納抗
告費新台幣1,000元整。
中    華    民    國    99    年    5     月    27    日
                                書  記  官  顏惠華
 附表：
┌──────┬────────┬────────┐
│  項    目  │訴訟費用(新臺幣)│    備    註    │
├──────┼────────┼────────┤
│第一審裁判費│     2,540元    │由相對人繳納    │
├──────┼────────┼────────┤
│土地複丈費用│     2,400元    │由相對人繳納    │
├──────┼────────┼────────┤
│土地複丈費用│     1,600元    │由相對人繳納    │
├──────┼────────┼────────┤
│土地複丈費用│     2,400元    │由相對人繳納    │
├──────┼────────┼────────┤
│土地複丈費用│     4,000元    │由相對人繳納    │
├──────┼────────┼────────┤
│證人日旅費  │       574元    │由相對人繳納    │
├──────┼────────┼────────┤
│ 合   計    │    13,514元    │                │
└──────┴────────┴────────┘

司法院資訊處製作；財團法人民間司法改革基金會備份。
